【裁判字號】    99,台抗,145
【裁判日期】    990225
【裁判案由】    聲請假扣押
【裁判全文】
最高法院民事裁定              九十九年度台抗字第一四五號
再 抗告 人  甲○○
訴訟代理人  孫  斌律師
上列再抗告人因與相對人乙○○間聲請假扣押事件，對於中華民
國九十八年十月二十九日台灣高等法院裁定（九十八年度抗字第
一六一八號），提起再抗告，本院裁定如下：
    主  文
再抗告駁回。
再抗告訴訟費用由再抗告人負擔。
    理  由
按對於抗告法院所為之裁定再為抗告，僅得以其適用法規顯有錯
誤為理由，民國九十八年一月二十一日修正民事訴訟法第四百八
十六條第四項定有明文。又按請求及假扣押之原因應釋明之。前
項釋明如有不足，而債權人陳明願供擔保或法院認為適當者，法
院得定相當之擔保，命供擔保後為假扣押，同法第五百二十六條
第一項、第二項規定甚明。故債權人就假扣押之原因全未釋明時
，固不得以供擔保代之，惟如已釋明，僅係釋明不足，法院自得
命債權人供擔保後為假扣押。至於所謂假扣押之原因，依同法第
五百二十三條第一項規定，係指有日後不能強制執行或甚難執行
之虞而言；其情形本不以債務人浪費財產，增加負擔或就其財產
為不利益之處分，將達於無資力之狀態，或債務人移住遠處、逃
匿無蹤或隱匿財產為限。所稱之「釋明」，則係使法院就某事實
之存否，得到「大致為正當」之心證為已足，與「證明」係當事
人提出之證據方法，足使法院產生堅強心證，可以確信其主張為
真實者，尚有不同。
本件再抗告人就台灣台北地方法院九十八年度裁全字第四五二四
號准為假扣押之裁定（下稱台北地院裁定）提起抗告，經原法院
裁定駁回後，再為抗告。係以：相對人於九十八年四月三十日因
顱內出血導致意識不清，為無訴訟能力之人。台北地院家事法庭
固依第三人丁○○之聲請，指定其為相對人之特別代理人，然於
該聲請核准前，台北地院裁定即逕將之列為相對人之代理人，又
未於裁定理由中說明准其代理之理由，自難謂相對人已經合法代
理。又原法院徒以相對人提出之土地、建物登記謄本之記載及再
抗告人與前夫即相對人之子丙○○曾長期住居南非等情，即謂再
抗告人與丙○○於九十八年六月間，連續就原為相對人所有之三
筆房地所為之所有權移轉登記及設定高額抵押權之行為，對相對
人應負損害賠償責任及將來有難以執行之虞，而認相對人對其假
扣押請求及原因已為相當之釋明，暨台北地院裁定命相對人供相
當之擔保，亦得以補釋明之不足，據以裁定駁回再抗告人之抗告
，其適用法規均顯有錯誤云云，為其論據。惟查再抗告人所陳上
開理由，係屬原法院認定台北地院依相對人之弟丁○○聲請為特
別代理人所提出之診斷證明書等資料，得准其為相對人之代理人
，以及相對人提出之證據是否已對假扣押之請求暨其原因為釋明
等事實當否問題，核與適用法規是否顯有錯誤無涉。依首開說明
，再抗告人逕向本院提起再抗告，自非合法。
據上論結，本件再抗告為不合法。依民事訴訟法第四百九十五條
之一第二項、第四百八十一條、第四百四十四條第一項、第九十
五條、第七十八條，裁定如主文。
中    華    民    國  九十九  年    二    月  二十五  日
                      最高法院民事第三庭
                          審判長法官  蘇  茂  秋
                                法官  陳  碧  玉
                                法官  王  仁  貴
                                法官  張  宗  權
                                法官  陳  國  禎
本件正本證明與原本無異
                                      書  記  官
中    華    民    國  九十九  年    三    月    九    日
                                                      K

司法院資訊處製作；財團法人民間司法改革基金會備份。
